【裁判字號】    89,上訴,1151
【裁判日期】    900403
【裁判案由】    偽造文書等
【裁判全文】
臺灣高等法院臺中分院刑事判決                  八十九年度上訴字第一一五一號
    上  訴  人
    即  被  告  丁○○
    選任辯護人  徐鼎賢
右上訴人因偽造文書等案件，不服臺灣台中地方法院八十九年度訴字第四二二號中華
民國八十九年五月九日第一審判決（起訴案號：臺灣台中地方法院檢察署八十八年度
偵緝字第一○三○號），提起上訴，本院判決如左：
    主    文
原判決撤銷。
丁○○連續行使偽造私文書，足以生損害於他人，累犯，處有期徒刑壹年。田根行有
限公司消費簽帳單四紙及皇相宇美容精品店消費簽帳單一紙上偽造之「丙○○」署押
五枚沒收。
    事    實
一、丁○○曾於民國（下同）八十四年間因犯恐嚇罪，經台灣南投地方法院判處有期
    徒刑五月，上訴後經本院駁回確定，於八十五年七月十日執行完畢，詎仍不知悔
    改，復因於八十五年六月間許邀約丙○○、甲○○共同前往中國信託商業銀行股
    份有限公司台中分行（以下簡稱中國信託銀行）辦理信用卡，並約定信用卡寄送
    住址為台中市○○區○○路一段五十一巷十七號四樓丁○○住處，詎丁○○於八
    十五年七月間收受丙○○、甲○○中國信託銀行信用卡正、副卡 ( 正卡丙○○、
    副卡甲○○ )後，竟意圖為自己不法之所有，將之侵占入己，並基於行使偽造私
    文書及意圖為自己不法所有之概括犯意，自八十五年八月十九日起 (起訴書誤載
    為七月間起)至八十八年一月十三日 (起訴書誤載為十九日)止，陸續持上開丙○○之信用卡至全國電子專賣店、儷裳艷彩精品服飾店、田根行有限公司、皇相宇
    美容精品店等商店消費，於信用卡簽帳單上連續偽造「丙○○」之署押，以表示
    係丙○○消費並確認其消費數額，並持以交付上開特約商店之人員，使前開特約
    商店之銷售者不疑有詐，而交付丁○○購買之物品，足生損害於丙○○及中國信
    託銀行等，計消費達新台幣 (下同 )七萬八千三百九十元 (起訴書誤載為約六萬
    元，另持丙○○之信用卡至自動提款機詐借現款部分未據起訴，二者合計含利息
    ，至八十八年四月十八日止達十二萬一千六百三十八元 )，嗣於八十八年四月間
    ，丙○○因收到中國信託銀行催收通知始知悉上情，並由中國信託銀行提供在田
    根行有限公司假冒丙○○署押之消費簽帳單四紙及在皇相宇美容精品店假冒丙○○署押之消費簽帳單一紙。
二、案經丙○○、甲○○訴由臺灣台中地方法院檢察署檢察官偵查起訴。
    理    由
一、訊據被告丁○○雖矢口否認犯罪，辯稱：因丙○○當時租伊房子開店，住在伊對
    面，所以信用卡才寄到伊住處，伊並未代收丙○○之信用卡並持以消費，況丙○○係女性伊係男性，商店亦不可能接受伊之消費云云，惟查右開犯罪事實業據告
    訴人丙○○、甲○○指訴綦詳，而告訴人丙○○、甲○○所申請之信用卡，係於
    八十五年七月六日發卡，寄至台中市○○區○○路一段五十一巷十七號四樓被告
    住處，嗣後之消費帳單亦寄至該處，有中國信託銀行綜合資料查詢表二紙及正卡
    申請人資料一紙在卷可證。次查告訴人堅稱正卡申請書右上角之申請人丙○○、
    副卡申請人甲○○之姓名係伊等所簽，其餘部分係被告所書，被告亦坦承信用卡
    申請書確係伊所書 (詳本院八十九年七月二十一日訊問筆錄 )，經本院將被告當
    庭書寫之字跡與消費簽帳單上丙○○之簽名暨信用卡申請書上之筆跡送請內政部
    警政署刑事警察局鑑定結果，亦認信用卡申請書 (除右上角申請人丙○○及副卡
    申請人甲○○部分外 )及被告丁○○當庭書寫之字跡與消費簽帳單上丙○○簽名
    之筆跡相符，有內政部警政署九十年二月二十三日刑鑑字第二五二九五號鑑驗通
    知書在卷可參。又甲○○之姓名常人均知係女性，丙○○之姓名則無法從字面判
    別性別，此外並有中國信託銀行提供之偽造丙○○署押之田根行有限公司消費簽
    帳單四紙及皇相宇美容精品店消費簽帳單一紙暨中國信託商業銀行消費明細表影
    本七紙在卷可稽，事証已臻明確，被告所辯顯係卸責之詞，不足採信，其犯行應
    堪認定。
二、核被告丁○○所為，係犯刑法第三百三十五條第一項之侵占罪及第二百十六條、
    第二百十條行使偽造私文書暨第三百三十九條第一項之詐欺取財罪。被告同時侵
    占告訴人二人之信用卡，係想像競合犯，從一重處斷，另於簽帳單上偽造署押之
    行為係偽造私文書之部分行為，而其偽造後持以行使，偽造之低度行為為行使之
    高度行為所吸收，均不另論科。又被告先後多次行使偽造私文書及詐欺取財，所
    為時間緊接，犯構成要件相同之罪，顯係基於概括犯意為之，均為連續犯，各依
    刑法第五十六條之規定論以一罪，並加重其刑，所犯上開三罪間，有方法結果之
   牽連關係，依牽連犯之規定從一重之行使偽造私文書罪處斷，公訴人就侵占罪部
    分雖未起訴，因此部分與起訴部分間有裁判上一罪之關係，為起訴效力所及，本
    院自得一併審理，又被告丁○○曾於八十四年間因犯恐嚇罪，經台灣南投地方法
    院判處有期徒刑五月，上訴後經本院駁回確定，於八十五年七月十日執行完畢，
    有台灣高等法院被告全國前案紀錄表在卷可參，五年以內再犯本件有期徒刑以上
    之罪，為累犯，依刑法第四十七條規定遞加其刑，原審予以論罪科刑，固非無見
    ，惟原審判決亦就被告侵占部分未予論處，認被告尚有持告訴人甲○○之信用卡
    消費  (理由詳後)及認被告所為係犯刑法第三百三十九條第二項之詐欺得利罪，
    尚有未洽，被告上訴否認犯罪雖無理由，然原審判決既有如上未當之處，應由本
    院撤銷改判，爰審酌被告犯罪之動機、目的、手段及所得財物非詎，被害人所受
    損害非重暨犯後未能坦承犯行等一切情狀，量處如主文第二項所示之刑。田根行
    有限公司消費簽帳單四紙及皇相宇美容精品店消費簽帳單一紙上偽造之「丙○○
    」署押各一枚  (計五枚)，依法宣告沒收。至其餘信用卡消費簽帳單上偽造之「
    丙○○」之署押，因已逾一年保存期限而燬滅，此有中國信託銀行陳報函附卷可
    按，爰不予諭知沒收，併予敘明。
三、公訴意旨另以被告另持告訴人甲○○之信用卡，自八十五年七月間起至八十八年
    一月十九日止，陸續至全國電子專賣店、儷裳艷彩精品服飾店、田根行有限公司
    、皇相宇美容精品店等商店消費，於信用卡簽帳單上連續偽造「甲○○」之署押
    ，以表示係甲○○消費並確認其消費數額，並持以交付上開特約商店之人員，使
    前開特約商店之銷售者不疑有詐，而任由被告消費，因認被告另犯有刑法詐欺及
    行使偽造私文書罪行云云，經查被告未曾持告訴人甲○○之信用卡消費，有卷附
    中國信託商業銀行股份有限公司陳報告訴人甲○○之信用卡自發卡迄被管制時並
    無持卡消費資料在卷可考 (詳偵緝卷五十七頁 )，此外且查無其他積極證據足認
    被告犯此部分罪行，因與右開判罪部分有裁判上一罪之關係，爰不另為無罪之諭
    知。
四、至被告持告訴人丙○○之信用卡至自動提款機詐借現款部分，因未據起訴，與起
    訴部分間且無裁判上一罪之關係，爰不予併審，併予敘明。
五、據上論斷，應依刑事訴訟法第三百六十九條第一項前段、第三百六十四條、第二
    百九十九條第一項前段、刑法第五十六條、第三百三十五條第一項、第二百十六
    條、第二百十條、第三百三十九條第一項、第五十五條、第四十七條、第二百十
    九條，罰金罰鍰提高標準條例第一條前段，判決如主文。
本案經檢察官乙○○到庭執行職務。
中      華      民      國      九十     年       四      月     三     日
                                  臺灣高等法院臺中分院刑事第九庭
                                        審判長法  官  陳  筱  珮
                                              法  官  古  金  男
                                              法  官  康  應  龍
右正本證明與原本無異。
如不服本判決應於收受送達後十日內向本院提出上訴書狀，其未述上訴之理由者並
得於提起上訴後十日內向本院補提理由書（均須按他造當事人之人數附繕本）。
                                              書記官  黃  薰  慧
中      華      民      國      九十     年       四      月     四     日
                                                                        Ｉ


司法院資訊處製作；財團法人民間司法改革基金會備份。
